【裁判字號】    99,上易,1444
【裁判日期】    990930
【裁判案由】    傷害
【裁判全文】
臺灣高等法院刑事判決                99年度上易字第1444號
上  訴  人  臺灣板橋地方法院檢察署檢察官
被      告  乙○○
            甲○○
上二人共同
選任辯護人  楊偉奇律師
上列上訴人因被告傷害案件，不服臺灣板橋地方法院99年度易字
第758 號，中華民國99年5 月20日第一審判決（起訴案號：臺灣
板橋地方法院檢察署98年度偵字第31217 號），提起上訴，本院
判決如下：
    主  文
原判決撤銷。
乙○○、甲○○共同傷害人之身體，各處拘役肆拾伍日，如易科
罰金，均以新臺幣壹仟元折算壹日。
    事  實
一、乙○○與丙○○因公司經營問題而有債務糾紛，乙○○乃於
    民國98年9 月2 日中午12時許撥打電話，邀約丙○○於98年
    9 月2 日14時許（起訴書誤繕為該日12時），在臺北縣三重
    市○○路○ 段609 巷之湯城園區星巴克咖啡館，洽談債務協
    商事宜，而乙○○於與丙○○約妥商談債務糾紛後，告知甲○○請其陪前往，甲○○應允後並邀同不詳姓名、年籍成年
    男子5 至6 人一同前去。詎於同日14時10分許（起訴書誤繕
    為該日12時10分），雙方洽談過程中頻生爭執，斯時，真實
    姓名年籍不詳綽號「阿奇」等成年男子數人（起訴書僅敘明
    被告乙○○、甲○○等二人，公訴檢察官於原審準備程序補
    充共犯尚有真實姓名年籍不詳之綽號「阿奇」成年男子及不
    詳姓名年籍成年男子數名）見狀，認丙○○口氣態度不佳，
    遂共同基於傷害之犯意聯絡，在上址，共同徒手毆打告訴人
    身體，致受有右胸部疼痛、多處擦傷（含右耳擦傷）、挫傷
    等傷害。
二、案經丙○○訴由臺北縣政府警察局三重分局報告臺灣板橋地
    方法院檢察署檢察官偵查起訴。
    理  由
壹、證據能力：
一、證人即告訴人丙○○於警詢時之陳述：
    按被告以外之人於審判外之言詞或書面陳述，除法律有規定
    者外，不得作為證據，刑事訴訟法第159 條定有明文。查告
    訴人於警詢時所為之陳述，係被告以外之人於審判外之陳述
    ，參以告訴人於本院審理時已經傳喚到庭，經檢察官及辯護
    人進行交互詰問，而告訴人於本院審理時所為之陳述，核與
    其於警詢時之陳述大致相符，而被告二人之辯護人於本院準
    備程序時已明確表示爭執告訴人前開於警詢時陳述之證據能
    力，是本院逕以告訴人於本院審理時所為之陳述為證據。
二、證人丙○○於偵查中之陳述：
    按刑事訴訟法第158 條之3 規定：「證人、鑑定人依法應具
    結而未具結者，其證言或鑑定意見，不得作為證據」，此所
    謂「依法應具結而未具結者」，係指檢察官或法官依同法第
    175 五條之規定，以證人身分傳喚被告以外之人到庭作證，
    或雖非以證人身分傳喚到庭，而於訊問調查過程中，轉換為
    證人身分為調查時，檢察官、法官應依同法第186 條之規定
    命證人供前或供後具結，其陳述始符合第158 條之3 之規定
    ，而有證據能力。若檢察官或法官非以證人身分傳喚到庭訊
    問時，其身分既非證人或鑑定人，即與前述「依法應具結」
    之要件不合，縱未命其具結，仍不得以其陳述不符前開第15
    8 條之3 之規定逕行排除其證據能力。而前揭不論係本案或
    他案在法官面前作成未經具結之陳述筆錄，係屬被告以外之
    人於審判外所為之陳述，本質上屬於傳聞證據，基於保障被
    告在憲法上之基本訴訟權，除有同法第159 條之3 所列各款
    之情形外，如嗣後已經法院傳喚到庭具結而為陳述，前揭非
    以證人身分而未經具結之陳述筆錄，除者外，仍非不得作為
    證據（最高法院98年度台上字第7866號判決意旨參照）。查
    告訴人丙○○於檢察官偵訊時之供述雖未命其具結，但告訴
    人丙○○已於原審到庭以證人身分具結，並經被告及辯護人
    予以詰問（原審卷第52至55頁），已予行使防禦權之保障，
    辯護人亦未指出告訴人於檢察官偵訊時之陳述，有何顯有不
    可信之情況，依上開判決意旨自得為證據，辯護人所稱尚有
    誤會。
三、按被告以外之人（包括證人、鑑定人、告訴人、被害人及共
    同被告等）於審判外之陳述，雖不符刑事訴訟法第159 條之
    1 至第159 條之4 規定，而經當事人於審判程序同意作為證
    據，法院審酌該言詞陳述或書面陳述作成時之情況，認為適
    當者，亦得為證據；當事人、代理人或辯護人於法院調查證
    據時，知有刑事訴訟法第159 條第1 項不得為證據之情形，
    而未於言詞辯論終結前聲明異議者，視為有前項之同意，同
    法第159 條之5 定有明文。除上述證據之證據能例外，被告
    二人及辯護人對卷附其他證據（包括供述證據、文書證據、
    物證）之證據能力，經本院當庭提示，被告二人及辯護人均
    表示不爭執（本院卷第34頁），而未經當事人於言詞辯論終
    結前聲明異議，是該等證言、證物依刑事訴訟法第159 條之
    5 第2 項規定，具有證據能力。
貳、實體部分
一、訊據被告乙○○、甲○○均矢口否認有何傷害犯行，(一)被告
    乙○○辯稱：當天伊與丙○○在三重市湯城園區之星巴克咖
    啡館見面，伊僅約甲○○前往，不知甲○○另外帶了數名友
    人一同前往，伊並不認識那些人，伊與丙○○商談債務糾紛
    時，丙○○與甲○○所帶之一名男子發生爭執及拉扯，星巴
    克咖啡館之員工見狀出來制止，該數名男子即各自離開，伊
    與甲○○、丙○○一起步行至停車場繼續商談，旋有警員前
    來詢問丙○○發生何事，丙○○向警員表示沒事，警員即登
    記伊與甲○○之身分證字號，伊與甲○○即離去云云。(二)被
    告甲○○辯稱：當天在三重市湯城園區之星巴克咖啡館，乙○○正與丙○○在商談事情，伊與綽號「阿奇」之成年男子
    一同過去，「阿奇」另外帶了幾個人，不久，「阿奇」與告
    訴人發生爭執，雙方互推、拉扯，星巴克咖啡館員工就出來
    制止，伊並未傷害丙○○云云。經查：
  (一)告訴人丙○○確於上揭時、地，遭綽號「阿奇」之成年男子
    等數名男子毆打，致受有右胸部疼痛、多處擦傷、挫傷等傷
    害，業經告訴人於檢察官偵訊、原審及本院審理指訴在卷，
    並提出行政院衛生署臺北醫院（下稱臺北醫院）所出具之診
    斷證明書為證，復有臺北醫院函覆原審所檢附之告訴人病歷
    在卷足按（98年度偵字第31217 號卷〈下稱偵查卷〉第27頁
    、原審卷第20、21頁）。被告乙○○、甲○○雖均辯稱當時
    僅綽號「阿奇」之成年男子與丙○○發生拉扯，並未毆打丙○○云云，然觀之，臺北醫院所檢附告訴人之病歷表，告訴
    人除了雙手受有多處挫傷、擦傷以外，另受有右胸部疼痛、
    右耳擦傷、雙腳多處擦挫傷等傷害，苟如被告二人所述，僅
    綽號「阿奇」之成年男子與告訴人發生拉扯，其應僅受有雙
    手多處擦挫傷，方符常情，惟告訴人除了受有雙手多處擦挫
    傷以外，尚受有雙手以外之多處傷害，足見被告二人所稱僅
    綽號「阿奇」之成年男子與告訴人拉扯，渠等未毆打告訴人
    云云，與事實不符而委無足採。
  (二)經本院會同檢察官、被告二人及其選任辯護人當庭勘驗三重
    市湯城園區案發當時之監視錄影光碟，勘驗結果，依告訴人
    指認被告二人亦出現在現場，且現場亦有隨同被告甲○○前
    來數名不詳年籍男子圍繞在告訴人左右，有勘驗筆錄及監視
    錄影光碟翻拍照片所示（翻拍照片見本院卷第34頁背面、第
    38至42頁、第64至66頁）。而被告二人亦表示對勘驗結果沒
    意見。雖辯護人陳稱：監視光碟影像模糊，無法辨識畫面究
    係何人等語，惟查，被告二人既已對堪驗結果表示無意見，
    且渠二人係親身經歷事件經過之人，對監視錄影光碟所顯現
    情景自當辯護人清楚明瞭，依上述勘驗結果觀之，被告二人
    確與綽號「阿奇」成年男子及所帶同前往之數名男子出現在
    現場，可堪認定，故辯護人前述所稱，監視光碟畫面模糊無
    法辨識係何人等語，不足以作為有利於被告二人之認定。至
    綽號「阿奇」成年男子究帶同若干名不詳姓名年籍之成年男
    子前往，告訴人先後或稱10餘人、或稱8 至10人云云，被告
    乙○○、甲○○於警詢時均供稱5 至6 人，而監視錄影光碟
    亦無法明確辨認確實人數，依「罪疑唯輕」原則，從有利於
    被告二人之認定即為綽號「阿奇」之成年男子帶同5 至6 名
    成年男子前往，併此敘明。
  (三)被告二人雖均否認有毆打告訴人云云，但本件是因被告乙○○與告訴人的債務糾紛，且根據被告二人與告訴人的供述均
    承認綽號「阿奇」成年男子這群人，跟告訴人都不認識，而
    跟告訴人完全不認識的一群人豈會至現場毆打與其等毫無瓜
    葛之告訴人，可知必事出有因，而依被告乙○○供述，他有
    告知被告甲○○陪同到場與告訴人商談債務糾紛，且據被告
    甲○○的供述，他確實也有轉告綽號「阿奇」成年男子到現
    場，而綽號「阿奇」成年男子乃帶同數名友人到場，期間綽
    號「阿奇」成年男子等人，認告訴人於商談過程中口氣態度
    不佳，而動手毆打告訴人乙節，業如前述。按共同正犯之成
    立，只須具有犯意聯絡及行為分擔，既不問犯罪動機起於何
    人，亦不必每一階段犯行均參與；以自己犯罪之意思而參與
    ，其所參與者雖非犯罪構成要件之行為，仍無解於共同正犯
    之罪責；意思之聯絡，並不限於事前有所謀議，即僅於行為
    當時有共同犯意聯絡者，亦包括在內；最高法院34年度上字
    第862 號、66年度台上字第2527號、77年度台上字第2135號
    判例可資參照。本件被告二人雖於同至現場之綽號「阿奇」
    成年男子及不詳姓名年籍之成年男子5 至6 人共同毆打告訴
    人之際，未參與傷害犯罪構成要件之行為，然本案緣於被告
    乙○○與告訴人間之債務糾葛，而與被告乙○○同至現場之
    被告甲○○復邀同綽號「阿奇」成年男子，及綽號「阿奇」
    成年男子帶同不詳姓名年籍之成年男子5 至6 人，既與被告
    乙○○及告訴人間之債務糾葛無關，竟於見被告乙○○與告
    訴人發生爭執之際，綽號「阿奇」成年男子及帶同不詳姓名
    年籍之成年男子5 至6 人出手毆打告訴人，顯見被告乙○○
    與甲○○及綽號「阿奇」成年男子暨其5 至6 人成年男子間
    有犯意聯絡及行為分擔，被告二人就傷害告訴人之犯行，仍
    應負共同傷害之責任，被告二人辯稱其等未出手毆打告訴人
    一節，即非有據。
  (四)至辯護人辯稱：告訴人苟有受傷害，為何於警員彭俊添夥同
    同事前往處理時，未即時向警方報案，而質疑告訴人指訴真
    實性云云，然此情亦據告訴人於原審以證人身分接受詰問時
    證稱：因為被告等人還在現場，怕再被打，所以不敢求助，
    且當時已受傷等語（原審卷第54頁），而告訴人當時確受傷
    ，已如前述。足見告訴人所稱亦非全然無憑；復查，一般傷
    害案件被害人未即時報案，其原因多端，容或息事寧人、或
    尚無驗傷單、或憚於加害人之報復....等諸多原因，故告訴
    人所稱尚不悖於常情，況本案告訴人於案發當日下午即前往
    派出所提出告訴，是辯護人所稱尚有誤會。另證人警員彭俊
    添雖證稱：我當時詢問丙○○有沒有被毆打，他說沒有等語
    ，然當時告訴人確有受毆打，且為何即時報案之緣由，均如
    前述，綜上所述，警員彭俊添之證詞不足以作為有利於被告
    二人之認定。
  (五)末按告訴人、證人之陳述有部分前後不符，或相互間有所歧
    異時，究竟何者為可採，法院仍得本其自由心證予以斟酌，
    非謂一有不符或矛盾，即應認其全部均為不可採信；尤其關
    於行為動機、手段及結果等之細節方面，告訴人之指陳難免
    故予誇大，證人之證言有時亦有渲染之可能，然其基本事實
    之陳述，若果與真實性無礙時，則仍非不得予以採信（最高
    法院74年度台上字第1599號判例意旨參照）。辯護人復辯稱
    ：告訴人指訴遭被告二人所帶去之10餘名黑衣男子以拳、腳
    及餐盤毆打10餘分鐘，此與告訴人所受傷勢顯不合，足見
    告訴人之指訴不可採云云。綜核上情，告訴人指訴遭10餘人
    毆打10餘分鐘之情節，容有誇大渲染之可能，然告訴人確有
    遭毆打受傷之事實，業如前述，揆諸上揭判例意旨，自難僅
    憑告訴人或有誇大渲染，即認告訴人之指訴全無可採，附此
    敘明。
  (六)綜上所析，被告乙○○、甲○○及與渠等同行至臺北縣三重
    市湯城園區星巴克咖啡館動手毆打綽號「阿奇」之成年男子
    ，及一同前往5 至6 名不詳姓名年籍之成年男子，基於傷害
    告訴人之犯意聯絡及行為分擔，由上開綽號「阿奇」之成年
    男子及5 至6 名男子共同毆打告訴人，致其受有前述傷害，
    事證明確，堪予認定。
二、核被告乙○○、甲○○共同傷害人之身體，所為均係犯刑法
    第277 條第1 項之傷害罪。被告二人與綽號「阿奇」之成年
    男子及不詳姓名年籍成年男子5 至6 人間有犯意聯絡及行為
    分擔，皆為共同正犯。
三、原審未及詳查，遽為被告乙○○、甲○○無罪諭知，尚有未
    洽。檢察官之上訴意旨執以指摘原審判決不當，為有理由，
    應由本院將原判決撤銷改判。爰審酌被告被告二人之犯罪動
    機、目的、手段、對告訴人所生危害，及犯後態度等一切情
    狀，各量處如主文所示之刑。被告二人行為後，刑法關於易
    科罰金之規定業於98年12月30日修正，依修正前之刑法第41
    條第2 項規定，限制定應執行之刑未逾六個月者，始得易科
    罰金，業據司法院大法官於98年6 月19日以釋字第662 號解
    釋宣告失其效力；依修正後之刑法第41條第8 項規定，則定
    應執行之刑逾六個月者，亦得易科罰金，是此次刑法關於易
    科罰金規定之修正，為前開司法院釋示法理之明文化，自無
    新舊法律之比較適用問題，是本件應逕適用修正後刑法第41
    條第1 項規定，均諭知被告二人易科罰金之折算標準。
據上論斷，應依刑事訴訟法第369 條第1 項前段、第364 條、第
299 條第1 項前段，刑法第28條、第277 條第1 項前段、第41條
第1 項前段，刑法施行法第1 條之1 ，判決如主文。
本案經檢察官陳昱旗到庭執行職務。
中    華    民    國    99    年    9     月    30    日
                  刑事第四庭  審判長法  官  陳筱珮
                                    法  官  孫惠琳
                                    法  官  邱滋杉
以上正本證明與原本無異。
不得上訴。
                                    書記官  劉貞達
中    華    民    國    99    年    9     月    30    日
附錄本案論罪科刑法條全文－－
刑法第277 條：
傷害人之身體或健康者，處三年以下有期徒刑、拘役或一千元以
下罰金。
犯前項之罪因而致人於死者，處無期徒刑或七年以上有期徒刑；
致重傷者，處三年以上十年以下有期徒刑。

司法院資訊處製作；財團法人民間司法改革基金會備份。
